【裁判字號】    96,交訴,88
【裁判日期】    970116
【裁判案由】    業務過失致死
【裁判全文】
臺灣桃園地方法院刑事判決              96年度交訴字第88號
公  訴  人  臺灣桃園地方法院檢察署檢察官
被      告  乙○○原名李治國.
上列被告因業務過失致死案件，經檢察官聲請以簡易判決處刑（
95年度偵字第10996 號），本院認不應以簡易判決處刑，而改依
通常程序審理，並判決如下：
    主  文
乙○○無罪。
    理  由
一、當事人對於後述各項證據，均同意引用為證據，本院審酌相
    關證人之言詞供述及書面作成時之情況，認為適當，均無不
    宜作為證據之情事，依刑事訴訟法第一百五十九條之五規定
    ，均得作為證據，先予敘明。
二、聲請簡易判決處刑意旨略以：被告乙○○（原名李治國，以
    下均稱為乙○○）平日以駕車運送貨物為業，係從事駕駛業
    務之人，其於民國九十五年二月二十七日晚間六時十四分許
    ，駕駛ＦＥ—七三六號營業曳引車，其後拖曳七Ｎ—七六號
    全拖車，由北往南，行經桃園縣蘆竹鄉○○街電桿（標號中
    興幹三四Ａ）前時，原應注意停於路邊之車輛，在夜間無燈
    光設備或照明不清之道路，均應顯示停車燈光或反光標誌，
    而依當時天候晴、夜間無照明、柏油路面乾燥、無缺陷等情
    形，並無不能注意之情事，竟疏未注意，逕自將上開曳引車
    及其後之全拖車停放上址路旁後，旋即離去，適有王貝瑜騎
    乘Ｆ三Ｘ—八九六號重機車，沿上開新興路由北向南方向行
    駛，行經該處時，其機車右前導流板處不慎撞及上開全拖車
    之左後車尾護欄，致王貝瑜人車向左傾倒，側滑至對向車道
    上，使對向由簡秋蘭駕駛之ＬＦ—二八一三號自用小客車閃
    避不及（簡秋蘭由檢察官另為不起訴處分確定），左前保險
    桿撞及王貝瑜及其所騎乘之機車，王貝瑜經送醫急救後，延
    至九十五年三月一日凌晨零時三十分許，因顱內出血死亡。
    因認被告所為，涉犯刑法第二百七十六條第二項之業務過失
    致死罪嫌等語。
三、訊據被告乙○○堅決否認有何業務過失致死犯行。辯稱：車
    禍當天伊是第一天上班當隨車助手，車是老闆丙○○停的，
    車禍發生後老闆說他有喝酒，要伊幫他扛，伊因為當時生活
    困難，又是第一天上班，而且當時被害人還會動，伊想說只
    要付醫藥費就可以，所以就答應幫老闆扛，不知道後來被害
    人會死亡等語。
四、按犯罪事實應依證據認定之，無證據不得認定犯罪事實；不
    能證明被告犯罪或其行為不罰者，應諭知無罪之判決，刑事
    訴訟法第一百五十四條第二項、第三百零一條第一項分別定
    有明文。經查，公訴意旨認被告涉有上揭業務過失致死罪嫌
    ，無非係以被告之自白、告訴人甲○○、證人簡秋蘭之證述
    ，及卷附之道路交通事故調查報告表（一）、（二）暨所附
    現場圖、臺灣省桃園縣區車輛行車事故鑑定委員會鑑定意見
    書、臺灣省車輛行車事故覆議鑑定委員會覆議回函、現場照
    片、行政院衛生署桃園醫院診斷證明書、相驗筆錄、相驗照
    片、相驗屍體證明書、驗斷書等證據，為其論據。惟查：
（一）被害人王貝瑜於九十五年二月二十七日晚間六時十四分許
      ，騎乘Ｆ三Ｘ—八九六號重機車，沿桃園縣蘆竹鄉○○街
      由北往南，行至新興街中興幹三十四Ａ電線桿前時，自後
      追撞由ＦＥ—七三六號曳引車拖曳至該處路邊停放之七Ｎ
      —七六號全拖車左後車尾，人車倒地後餘勢未衰，而側滑
      至對向車道，遂不幸遭到由簡秋蘭駕駛之ＬＦ—二八一三
      號對面來車撞及，王貝瑜因此受有頭部外傷併顱內出血之
      傷害，經送醫後延至九十五年三月一日中午十二時三十分
      不治死亡等事實，業經證人即王貝瑜之父甲○○、目擊證
      人簡秋蘭分別於警詢中指述在卷，並有道路交通事故調查
      報告表（一）、（二）暨所附現場圖各一份、肇事後現場
      及車損照片十張附卷可稽。而王貝瑜因此死亡之事實，亦
      經檢察官督同檢驗員到場相驗明確，製有相驗筆錄、相驗
      屍體證明書、驗斷書各一份在卷可考，及行政院衛生署桃
      園醫院出具之診斷證明書一份存卷可查。
（二）被告在本院審理時辯稱：車禍當天伊是第一天上班當隨車
      助手，車是老闆丙○○停的，車禍發生後老闆說他有喝酒
      ，要伊幫他扛，伊因為當時生活困難，又是第一天上班，
      而且當時被害人還會動，伊想說只要付醫藥費就可以，所
      以就答應幫老闆扛，不知道後來被害人會死亡等語，並提
      出其事後與丙○○的對話錄音及其譯文一份為證，核其所
      辯，與證人丙○○到庭證稱：伊請乙○○當司機，車禍當
      時是伊開車，因為伊駕照被吊扣，所以請乙○○頂罪，案
      發時乙○○是第一天來上班，因為他對路不熟，而且也沒
      去過新的客戶，所以仍然由伊開車等語（本院卷第四十五
      頁至第四十七頁），除所述丙○○究係因無照駕駛或酒醉
      駕車，而請被告頂罪一節，略有出入，或係丙○○在事發
      時隨意編造之藉口外，其餘情節均屬相符，再者，觀諸上
      開被告於案發後與丙○○之電話錄音內容，不僅丙○○對
      被告多次指稱係其開車等語，並無反對之意，反而表示願
      意為被告支付相關之民事賠償、刑事罰金等費用，甚至向
      被告表示：願意先將一百萬元放在被告戶頭，若被告需入
      監服刑，亦願意照算薪水給被告等語（本院九十五年度壢
      交簡字第一六一０號卷第四十一頁至第四十二頁），衡諸
      丙○○不過為被告雇主，被告又係第一天受僱上班，雙方
      並無深厚情誼，是則，設非丙○○確係肇事當天之曳引車
      駕駛人，當不致如此，此應可佐證被告上開所辯屬實。而
      被告雖於警詢及檢察官偵查中自承：伊是肇事曳引車的駕
      駛人等語，然對照其與丙○○上開所述，肇事後一方因無
      照駕駛或酒醉駕車，而不敢出面處理，一方則係因生活困
      難，唯恐失去新得之工作機會，兼又誤判事態輕重，遂爾
      同意出面頂罪，其情節並無悖於事理，是故，被告此部分
      不利於己之自白，應不足採為不利於其之認定。至於卷內
      其餘證據，至多僅能證明王貝瑜確實因本件事故受傷死亡
      ，而將全拖車停放在肇事地點之駕駛人應負過失責任，並
      無法證明全拖車之駕駛人究係何人。從而，被告所辯：肇
      事曳引車實係伊老闆丙○○駕駛等語，應可採信。
（三）綜上所述，被告既非本件事故之駕駛人，顯不能令其負業
      務過失致死之責，此外，依卷內資料，復查無其他積極證
      據，足認被告有何公訴意旨所指之犯行，其犯行尚屬不能
      證明，本院自應為被告無罪之諭知。
五、末按，檢察官聲請簡易判決處刑之案件，經法院認為有第四
    百五十一條之一第四項但書規定之情形者，應適用通常程序
    審判之，刑事訴訟法第四百五十二條、法院辦理刑事訴訟簡
    易程序案件應行注意事項第六項分別定有明文。本件被告既
    應為無罪判決之諭知，本不得適用刑事訴訟法第七編所定之
    簡易程序對其為論罪科刑，而應依刑事訴訟法第四百五十二
    條規定適用通常程序審判，因此，本院所為判決係按上開規
    定，適用第一審通常程序所為之第一審通常程序判決，併此
    敘明。
據上論斷，應依刑事訴訟法第四百五十二條、第三百零一條第一
項，判決如主文。
本案經檢察官林清安到庭執行職務。
中    華    民    國    97    年    1     月    16    日
                  刑事第八庭  審判長法  官  邱滋杉
                                    法  官  袁雪華
                                    法  官  陳彥宏
如不服本判決，得於判決書送達之翌日起10日內，以書狀敘述理
由，向本庭提出上訴。
                                    書記官  翁其良
中    華    民    國    97    年    1     月    16    日


司法院資訊處製作；財團法人民間司法改革基金會備份。
